【裁判字號】    94,簡上,678
【裁判日期】    950505
【裁判案由】    洗錢防制法等
【裁判全文】
臺灣板橋地方法院刑事判決            94年度簡上字第678號
上  訴  人  臺灣板橋地方法院檢察署檢察官
被      告  己○○
選任辯護人  周福珊律師
            賴玉梅律師
            王嘉斌律師
上列上訴人因被告犯洗錢防制法等案件，不服本院中華民國94年
11月3 日94年度簡字第671 號第一審判決（聲請簡易判決處刑案
號：93年度核退偵字第775 號），及移送併辦（94年度偵字第
19638 號），提起上訴，本院管轄之第二審合議庭判決如下：
    主  文
原判決撤銷。
己○○幫助以犯詐欺罪為常業，處有期徒刑捌月，緩刑年。
    事  實
一、緣己○○之友人陳佳新於民國93年間，擅將己○○所開設之
    中國信託商業銀行帳號0000000000000 號帳戶之存摺、提款
    卡等，以新臺幣（下同）3,000 元之代價，售予真實姓名、
    年籍不詳之詐欺集團成員，己○○亦因而分取約1 、2,000
    元之價金，而得知可販賣存摺得利。然依己○○之社會經驗
    ，可預見以高價收購他人存摺之人，可能係遂行不法所有意
    圖用以恐嚇他人或常業詐欺、洗錢等違法情事，竟基於幫助
    恐嚇、常業詐欺及洗錢之未必故意，於93年9 月間，陸續將
    其所開設之上海商業儲蓄銀行樹林分行帳號00000000000000
    00號帳戶、臺北國際商業銀行迴龍分行0000000000000 號、
    以及樹林迴龍郵局之0000000 號帳戶之存摺、提款卡等物，
    交付予同上之詐欺集團人員。該集團之人員，乃以附表所示
    之方式，向戊○○等被害人，以附表所示之恐嚇或施以詐術
    之方式，使戊○○等人依指示以轉帳匯款之方式將一定金額
    匯入己○○之前開上海商業儲蓄銀行、臺北國際商業銀行、
    樹林迴龍郵局之帳戶內，再由該集團之成員將匯入之金額提
    領，從而幫助該集團得手恐嚇或常業詐欺之款項，並掩飾上
    開犯罪集團因常業詐欺犯罪所得財物之去向。
二、案經臺北縣政府警察局樹林分局報請臺灣板橋地方法院檢察
    署檢察官偵查後聲請簡易判決處刑。
    理  由
一、本件檢察官所列舉之各銀行交易往來明細，以及被害人之指
    述等證據，雖為被告以外之人於審判外之書面或言詞陳述，
    然按刑事訴訟法第159 條之5 第1 、2 項已規定，經當事人
    於審判程序同意作為證據，法院審酌該言詞陳述或書面陳述
    作成時之情況，認為適當者，亦得為證據。當事人、代理人
    或辯護人於法院調查證據時，知有第159 條第1 項不得為證
    據之情形，而未於言詞辯論終結前聲明異議者，視為有前項
    之同意。而本案被告己○○及其辯護人於言詞辯論終結前，
    均未就上開供述性證據主張有刑事訴訟法第159 條第1 項不
    得為證據之情形，是本案經調查之證據均有證據能力，合先
    敘明。
二、訊據被告己○○坦承有上開交付銀行、郵局之存摺、提款卡
    予不詳真實姓名之男子之事實，惟表示並不知情其等索取存
    摺、提款卡之用途云云。惟金融機構帳戶為個人理財之工具
    ，而申請開立金融機構帳戶並無任何特殊之限制，一般民眾
    均得以存入最低開戶金額之方式、在多數不同之金融機構申
    辦多數之存款帳戶使用，此乃公眾所週知之事實；且在金融
    機構開設帳戶後請領存摺及金融卡一事，係針對個人身分之
    社會信用予以資金流通，具有強烈之專屬性，故依一般人之
    社會生活經驗，並無蒐集（包括買賣、租用或借貸）他人金
    融機構帳戶使用之必要。苟見陌生人不以自己名義申請開戶
    ，反而向不特定人蒐集、購買或租用大量他人之金融機構帳
    戶供己使用，衡情販賣帳戶者對於該帳戶是否供合法使用一
    節應有合理之懷疑。而本件被告業曾因友人陳佳新擅賣其中
    國信託銀行之帳戶、存摺，因而得款1 、2,000 元，而該男
    子嗣又陸續向被告索討其餘帳戶，被告對蒐購帳戶者使用該
    帳戶之動機、目的，豈會毫無懷疑？足見其就他人可能以其
    出售之帳戶用供掩飾、隱藏因自己重大犯罪所得財物之用已
    可預見，被告仍逕行提供，其有幫助恐嚇取財、常業詐欺及
    洗錢之未必故意，至為灼然。而如附表所示之被害人，因受
    該集團之恐嚇或詐騙，將指定之款項匯入被告所提供之帳戶
    內，供該集團之成員提領得手，有卷附之交易明細表、匯款
    單、開戶資料以及被害人戊○○、丁○○、丙○○、甲○○
    、乙○○等指證明確，足認被告之犯行明確，應依法論處。
三、核被告所為，係犯刑法第30條第1 項前段、第346 條第1 項
    之幫助恐嚇取財罪、第30條第1 項前段、第340 條之幫助常
    業詐欺罪、第30條第1 項、洗錢防制法第9 條第1 項之幫助
    洗錢罪。被告多所提供之上海銀行樹林分行帳戶，除供該集
    團詐欺使用，復經該集團恐嚇戊○○使用（見附表編號01、
    02），足證被告以同一交付帳戶之行為，同時觸犯上開幫助
    恐嚇取財、幫助常業詐欺、幫助洗錢等三罪，應從一重之幫
    助常業詐欺罪處斷。又被告係幫助他人犯罪，得按正犯之刑
    減輕之。
四、原審就被告幫助恐嚇取財罪予以論罪科刑，固非無見，惟原
    審漏未審酌被告其餘幫助詐欺之犯行，容有未洽。而被告所
    犯幫助常業詐欺罪、幫助洗錢罪部分，與原審判決幫助恐嚇
    取財罪部分，既有想像競合之裁判上一罪關係，為原聲請簡
    易判決處效力所及，本院自應撤銷原判決，而擴張原聲請簡
    易判決處刑之範圍併行審判。本院審酌被告智識程度、生活
    狀況、其明知詐欺人士犯案猖獗，時有利用帳戶詐取款項之
    情事事，竟仍恣意提供銀行帳戶予不詳人士使用，使其得以
    從事詐財行為，增加查緝困難，並使犯罪之追查趨於複雜，
    且不法人士亦得以順利掩飾其詐欺所得之財物，助長他人犯
    罪，對於社會秩序及正常交易安全造成危害，惟犯後坦承犯
    行等一切情狀，量處如主文所示之刑。又被告未曾受有期徒
    刑以上刑之宣告，有臺灣高等法院被告前案紀錄表在卷為據
    ，其因一時失慮欠周觸法，經此偵審教訓，應知惕厲而不致
    再犯，本院認其刑之宣告以暫不執行為適當，爰併為緩刑之
    宣告，以期自新。另被告提供中國信託銀行之帳戶，雖曾得
    手財物，惟上開帳戶並未被犯罪集團利用為洗錢之工具；又
    被告所提供如附表所示之帳戶，雖約定為有償取得，惟被告
    尚未得款，是本件被告並無因洗錢而得取任何財物，是不另
    為沒收、抵償之諭知，附此敘明。
據上論斷，應依刑事訴訟法第455 條之1 第1 項、第3 項、第
369 條第1 項前段、第364 條、第299 條第1 項前段，洗錢防制
法第9 條第1 項，刑法第11條前段、第30條第1 項前段、第2 項
、第346 條第1 項、第340 條、第55條、第41條第1 項前段、第
74條第1 款，罰金罰鍰提高標準條例第1 條前段，判決如主文。
本案經檢察官陳孟黎到庭執行職務。
中    華    民    國    95    年    5     月    5     日
                  刑事第十一庭  審判長法  官  徐蘭萍
                                      法  官  林淑婷
                                      法  官  林漢強
上正本證明與原本無異。
本判決不得上訴。
                                      書記官  曾千庭
中    華    民    國    95    年    5     月    5     日
附表
┌──┬───┬─────┬────┬───────┬─────────┐
│編號│被害人│匯入銀行帳│匯款時間│轉出帳號方式／│被害人被害之情節  │
│    │      │號及戶名  │        │匯出金額      │                  │
├──┼───┼─────┼────┼───────┼─────────┤
│01  │戊○○│上海商業銀│93年 9  │中國信託商業銀│收到恐嚇簡訊「要小│
│    │      │行樹林分行│月20日  │行新竹分行2995│姐很好玩嗎？若不給│
│    │      │0000000000│        │00000000號／18│個交代就幫你辦喪事│
│    │      │0000000號 │        │0,000元       │，竹聯捍衛隊」及收│
│    │      │          │        │              │到恐嚇電話「我們的│
│    │      │          │        │              │小姐被警察抓，要保│
│    │      │          │        │              │證金」，遂至提款機│
│    │      │          │        │              │匯款。            │
├──┼───┼─────┼────┼───────┼─────────┤
│02  │丁○○│上海商業銀│93年9月1│華南銀行008108│因撥打0000000000色│
│    │      │行樹林分行│9日17時 │000000000號／ │情小廣告電話，遭詐│
│    │      │0000000000│27分許  │40,000元      │騙至提款機依詐欺集│
│    │      │0000000號 │        │              │指示操作ATM匯款。 │
├──┼───┼─────┼────┼───────┼─────────┤
│03  │劭英男│臺北國際商│93年10月│中華郵政295500│收到簡訊佯稱有一筆│
│    │      │業銀行迴龍│7日19 時│054251號／99,8│消費未經核對，致電│
│    │      │分行051590│45分許  │63元          │於全國銀行徵信中心│
│    │      │0000000000│        │              │查證並變更金融識別│
│    │      │號        │        │              │碼，因而陷於錯誤至│
│    │      │          │        │              │提款機轉帳。      │
├──┼───┼─────┼────┼───────┼─────────┤
│04  │甲○○│中華郵政樹│93年11月│以郵政匯款方式│收到電話佯稱中獎，│
│    │      │林迴龍郵局│15日11時│／80,000元    │需繳交費用，因而陷│
│    │      │0000000000│14分許  │              │於錯誤至郵局匯款。│
│    │      │9022號    │        │              │                  │
├──┼───┼─────┼────┼───────┼─────────┤
│05  │乙○○│中華郵政樹│93年11月│以郵政匯款方式│收到電話佯稱中獎，│
│    │      │林迴龍郵局│19日14時│／6,800元     │需繳交費用，因而陷│
│    │      │0000000000│32分許  │              │於錯誤至郵局匯款。│
│    │      │9022號    │        │              │                  │
└──┴───┴─────┴────┴───────┴─────────┘
附錄本案論罪科刑法條
洗錢防制法第9條
犯第二條第一款之罪者，處五年以下有期徒刑，得併科新臺幣三
百萬元以下罰金。
犯第二條第二款之罪者，處七年以下有期徒刑，得併科新臺幣五
百萬元以下罰金。
以犯前二項之罪為常業者，處三年以上十年以下有期徒刑，得併
科新臺幣一百萬元以上一千萬元以下罰金。
法人之代表人、法人或自然人之代理人、受雇人或其他從業人員
，因執行業務犯前三項之罪者，除處罰行為人外，對該法人或自
然人並科以各該項所定之罰金。但法人之代表人或自然人對於犯
罪之發生，已盡力監督或為防止行為者，不在此限。
犯前四項之罪，於犯罪後六個月內自首者，免除其刑；逾六個月
者，減輕或免除其刑；在偵查或審判中自白者，減輕其刑。
刑法第340條
以犯第三百三十九條之罪為常業者，處一年以上七年以下有期徒
刑，得併科五萬元以下罰金。
刑法第346條
意圖為自己或第三人不法之所有，以恐嚇使人將本人或第三人之
物交付者，處六月以上五年以下有期徒刑，得併科一千元以下罰
金。
以前項方法得財產上不法之利益，或使第三人得之者，亦同。
前二項之未遂犯罰之。


司法院資訊處製作；財團法人民間司法改革基金會備份。
